臺灣高雄地方法院民事裁定
109年度消債更字第94號
聲  請  人  黃宏琳  
0000000000000000

上列當事人因消費者債務清理事件聲請更生，本院裁定如下：
    主  文
聲請人黃宏琳自中華民國一○九年十一月三日下午四時起開始更
生程序。
命司法事務官進行本件更生程序。
    理  由
一、聲請意旨略以：伊有不能清償債務情事，前向本院聲請調解
    債務清償方案，惟調解不成立。伊又未經法院裁定開始清算
    程序或宣告破產，爰聲請更生等語。
二、按債務人不能清償債務或有不能清償之虞者，得依本條例所
    定更生或清算程序，清理其債務；債務人無擔保或無優先權
    之本金及利息債務總額未逾新臺幣（下同）12,000,000元者
    ，於法院裁定開始清算程序或宣告破產前，得向法院聲請更
    生；法院開始更生程序之裁定，應載明其年、月、日、時，
    並即時發生效力；法院開始更生或清算程序後，得命司法事
    務官進行更生或清算程序，必要時得選任律師、會計師或其
    他適當之自然人或法人1人為監督人或管理人，消費者債務
    清理條例（下稱消債條例）第3條、第16條第1項、第42條第
    1項、第45條第1項分別定有明文。
三、經查：
  ㈠聲請人前於民國109年2月21日提出債權人清冊，向本院聲請
    調解債務清償方案，經本院109年度司消債調字第99號受理
    ，於109年3月11日調解不成立，聲請人於109年3月19日具狀
    聲請更生等情，業經本院依職權調閱上開調解卷宗核閱無訛
    。
  ㈡聲請人於106年度至108年度申報所得各為400,110元、400,11
    0元、400,100元，平均每月所得分別為33,343元、33,343元
    、33,342元（本裁定計算式均採元以下4捨5入），名下無財
    產，有高雄市第三信用合作社50股，股金5,000元，於富邦
    人壽無有效保單；又聲請人自105年5月2日起於眾仰有限公
    司任工務人員，收入如所得申報之數額，嗣因疫情關係，自
    109年1月起留職停薪，於胞弟黃宏榮處修理割草機、小型發
    電機、電動工具等，論件計酬，每月收入15,000元至18,000
    元不等，平均計算為16,500元【計算式：（15,000＋18,000
    ）÷2＝16,500】，現未領取任何補助，成年子女僅於父親節
    、過年時給付約3,000元至5,000元孝親費等情，有財政部高
    雄國稅局106年至108年綜合所得稅各類所得資料清單及財產
    歸屬資料清單【本院109年度司消債調字第99號卷（下稱調
    卷）第12至14頁、本案卷第43頁】、財產及收入狀況說明書
    （調卷第2至4頁）、債權人清冊（調卷第5頁）、戶籍謄本
    （調卷第16頁）、勞工保險被保險人投保資料表（調卷第15
    頁）、個人商業保險查詢結果表（本案卷第22頁）、財團法
    人金融聯合徵信中心前置協商專用債權人清冊（調卷第6至8
    頁）、信用報告（調卷第9至11頁）、社會補助查詢表（本
    案卷第44至45頁）、高雄市政府都市發展局函（本案卷第46
    頁）、勞動部勞動力發展署高屏澎東分署函（本案卷第58頁
    ）、勞動部勞工保險局函（本案卷第47頁）、高雄市第三信
    用合作社函（本案卷第52頁）、健保投保紀錄（本案卷第51
    頁）、存簿（本案卷第60至69頁）、在職證明書（本案卷第
    49頁、第71頁）、聲請人109年10月7日陳報狀（本案卷第59
    頁）、富邦人壽保險股份有限公司陳報狀（本案卷第53頁）
    等附卷可證。依聲請人上述工作、收入情形，認以聲請人10
    7年3月至109年3月平均每月收入31,321元【計算式：（33,3
    43×10＋400,100＋16,500×3）÷25＝31,321】，核算其現在償債
    能力之基礎，堪認妥適。
  ㈢關於聲請人個人日常必要支出部分，聲請人雖主張每月支出2
    5,000元。惟按債務人必要生活費用，以最近一年衛生福利
    部或直轄市政府所公告當地區每人每月最低生活費一點二倍
    定之，消債條例第64條之2第1項定有明文。本院參酌衛福部
    社會司所公告109年度高雄市最低生活費為13,099元，則聲
    請人每月最低生活所必需除有特殊情形並有證據證明者外，
    自宜以此之1.2倍即15,719元為度，始得認係必要支出。又
    聲請人陳稱於胞妹所有房屋居住，房貸由胞妹負擔，客觀上
    無房屋費用支出，故於計算聲請人個人每月必要生活費時，
    即應自前開已包括聲請人居住費用在內之每月最低生活費用
    中，扣除相當於房租支出所佔比例（大約為24.36％）。依此
    計算結果，聲請人每月之必要生活費應以11,890元為準【計
    算式：15,719－（15,719×24.36%）＝11,890】，逾此範圍難
    認必要。
  ㈣關於聲請人扶養支出部分，聲請人稱扶養母親黃歐來蔭，每
    月支出扶養費5,000元。經查，黃歐來蔭係27年生，107年度
    至108年度申報所得各為5,000元、12,000元（性質均為租賃
    所得），名下有房屋2筆、土地2筆、田賦1筆，現值共計12,
    000,410元，現每月領取5,865元勞保老年年金等情，此有戶
    籍謄本（本案卷第18頁）、稅務電子閘門財產所得調件明細
    表（本案卷第34至39頁）、勞工保險被保險人投保資料表（
    本案卷第40頁）、社會補助查詢表（本案卷第41至42頁）、
    勞動部勞工保險局函（本案卷第47頁）附卷可考。堪認聲請
    人黃歐來蔭有相當資產，並有租賃所得，仍具謀生能力，並
    無受聲請人扶養之必要，聲請人主張扶養母親，難認可採。
  ㈤承上，聲請人目前每月收入約31,321元，扣除個人必要支出1
    1,890元後，剩餘19,431元，而聲請人目前負債總額為5,172
    ,264元（調卷第24至25頁、第29至30頁、第37至39頁，包括
    ：國泰世華銀行、花旗銀行、三信合作社、玉山銀行），以
    每月所餘逐年清償，至少須約22年（計算式：5,172,264÷19
    ,431÷12≒22）始能清償完畢，應認其已不能清償債務。此外
    ，聲請人無擔保或無優先權之債務總額未逾12,000,000元，
    且無消債條例第6條第3項、第8條或第46條各款所定駁回更
    生聲請之事由存在。則聲請人聲請更生為有理由，應予准許
    ，爰命司法事務官進行本件更生程序。
四、依消債條例第11條第1 項、第45條第1 項、第16條第1 項，
    裁定如主文。
中　　華　　民　　國　 109　　年　　11　　月　　3 　　日
              　　民事庭　　法　官　賴寶合
以上正本係照原本作成。
本裁定不得抗告。
中　　華　　民　　國　 109　　年　　11　　月　　3 　　日
  　                        書記官　胡美儀